【裁判字號】    97,台非,191
【裁判日期】    970424
【裁判案由】    竊盜等罪
【裁判全文】
最高法院刑事判決              九十七年度台非字第一九一號
上  訴  人  最高法院檢察署檢察總長
被      告  甲○○
                    12號
上列上訴人因被告竊盜等罪案件，對於臺灣高等法院中華民國九
十六年五月三十一日第二審確定判決（九十六年度上訴字第一六
六三號，起訴案號：臺灣新竹地方法院檢察署九十五年度偵字第
五六三號），認為部分違法，提起非常上訴，本院判決如下：
    主  文
上訴駁回。
    理  由
非常上訴理由稱：「按已受請求之事項未予判決，或未受請求之
事項予以判決者，其判決當然為違背法令，刑事訴訟法第三百七
十九條第十二款定有明文。次按司法審判實務中，到庭實行公訴
之檢察官於其提出之『論告書』或於言詞辯論時所為之主張或陳
述，常有與起訴書所載犯罪事實不盡相同之情形。於此，應先究
明其論告時之所述，究屬訴之追加、撤回或變更之範疇，抑或原
本係屬於起訴效力所及之他部事實之擴張、或起訴事實一部減縮
，而異其處理方式。如屬後者事實之擴張、減縮，應僅在促使法
院之注意，非屬訴訟上之請求。除撤回起訴已生效力，其訴訟關
係已不存在，法院無從加以裁判外，其他各種情形，法院自不得
僅就檢察官論告時所陳述或主張之事實為裁判，而置原起訴事實
於不顧（最高法院九十五年度台上字第二六三三號判決意旨參照
）。經查本件被告甲○○因涉犯刑法第三百二十一條第一項第三
款之加重竊盜罪嫌、同法第三百二十條第一項竊盜罪嫌、同法第
三百五十四條第一項毀損罪嫌、同法第二百七十七條第一項傷害
罪嫌及同法第三百二十九條、第三百二十一條第一項第三款之準
強盜罪嫌，經檢察官於九十五年五月十一日提起公訴。嗣於九十
六年一月二十六日審理期日，到庭實行公訴之檢察官僅以『鄭昌
明不認為是被告故意傷害他，但吳怡萱認為被告雖是故意的，但
時間已久』為由，減縮已起訴之『傷害』部分。惟本件被告涉嫌
傷害鄭昌明、吳怡萱部分，業據被害人鄭昌明、吳怡萱於偵查中
提出告訴在案，倘檢察官於偵查中，認有應不起訴或以不起訴為
適當之情形者，則本應為不起訴處分。若於第一審辯論終結前，
始發見有應不起訴或以不起訴為適當之情形者，本應以撤回起訴
為之，並賦予告訴人聲請再議之機會，以保障其告訴權。然因被
告涉嫌傷害鄭昌明、吳怡萱部分，與被告涉嫌準強盜部分，有方
法結果之牽連關係，具牽連犯之裁判上一罪關係。是倘檢察官於
偵查中，認傷害部分有應不起訴或以不起訴為適當之情形者，則
因與起訴之準強盜部分具裁判上一罪關係，不另為不起訴處分，
若誤為不起訴處分，基於刑事訴訟法第二百六十七條公訴不可分
原則，該不起訴處分應屬無效。若於第一審辯論終結前，始發見
有應不起訴或以不起訴為適當之情形者，則不應以撤回起訴為之
，若誤為撤回，基於刑事訴訟法第二百六十七條審判不可分原則
，該撤回亦屬無效。故此時公訴檢察官得以『減縮』方式，促使
法院注意，但揆諸前揭最高法院判決意旨，該傷害部分之訴訟關
係仍屬存在，仍為法院審判之對象，自不待言。詎本件確定判決
卻以『被告涉嫌傷害鄭昌明、吳怡萱之犯罪事實，業據公訴人於
原審當庭減縮起訴犯罪事實，即非本院審理範圍』為由，逕將被
告傷害部分排除在審理範圍之外，被害人之告訴權亦因而未獲充
分保障，故不僅有刑事訴訟法第三百七十九條第十二款之『已受
請求之事項未予判決』之當然違背法令事由，亦有違憲法上賦予
人民依法請求救濟之訴訟權保障意旨。案經確定，爰依刑事訴訟
法第四百四十一條、第四百四十三條提起非常上訴，以資糾正」
等語。
本院按檢察官是否就被告之行為起訴，以起訴書「犯罪事實欄」
記載者為準，不受起訴法條之拘束。又犯強盜罪，於實施強暴行
為之過程中，致被害人受有傷害，乃施強暴之當然結果，固不另
論以傷害罪。但強盜罪，並非以傷人為當然之手段，若行為人另
具有傷害故意，如經合法告訴，並應負傷害罪責；即犯強盜罪而
致被害人受有傷害，行為人應否負傷害罪責，以其是否另具有傷
害之故意為斷，是檢察官如於起訴書「犯罪事實欄」僅記載行為
人於實施強暴行為中致被害人受有傷害，並未載明行為人係基於
傷害之故意而為之，應認被害人受有傷害乃施強暴之當然結果，
傷害部分並未在檢察官起訴之範圍內，如法院經審理結果，認被
告並不成立強盜罪，自無須對傷害部分為審判，法院未對傷害部
分為審判，並無已受請求之事項未予判決之違法。本件檢察官起
訴關於被告甲○○準強盜部分（檢察官另起訴被告涉有三次加重
竊盜、普通竊盜、毀損之犯行），係指被告於民國九十五年一月
十七日二十二時許，在新竹市○○路一００一號湖山汽車旅館旁
之停車場內，持客觀上足供兇器使用之螺絲起子一支，敲破鄭昌
明停放該處之車號Q9－9930號自用小客車之右後車窗後侵入，持
手電筒搜尋車內之財物，竊取Q9－9930號自用小客車內之現金新
臺幣二百七十元及皮包一只（內含國民身分證等物品）得手；正
當被告繼續搜尋車內其他財物之際，為鄭昌明、吳怡萱、江瑞玲
發現。被告為防護贓物、脫免逮捕，竟當場推倒吳怡萱，並與鄭
昌明發生扭打而施以強暴，致吳怡萱腰部受傷，鄭昌明右膝蓋受
有傷害，因認被告涉犯毀損、傷害及準強盜罪嫌，所犯毀損罪、
傷害罪與準強盜罪有牽連關係。嗣實行公訴之檢察官於第一審審
判期日為論告時陳稱：「減縮起訴法條及事實，因為依據證人鄭
昌明、吳怡萱證述，鄭昌明不認為是被告故意傷害他，但吳怡萱
認為被告雖是故意的，但時間已久，減縮此部分犯罪事實」等語
，經第一審法院審理結果，將被告上開加重竊盜、毀損部分，與
起訴之另三次普通竊盜、加重竊盜、毀損部分，依連續犯、牽連
犯關係，判決論被告以共同連續攜帶兇器竊盜罪，另諭知被告被
訴準強盜部分無罪，檢察官就準強盜無罪部分不服，提起第二審
上訴，經原審法院判決上訴駁回確定，此有起訴書、第一審法院
審判筆錄、檢察官第二審上訴書、第一審及第二審判決等影本在
卷可稽。依上開卷證資料及首開說明，本件檢察官於起訴書「犯
罪事實欄」內僅記載被告於竊盜得手後，為防護贓物、脫免逮捕
而當場推倒吳怡萱，並與鄭昌明發生扭打而施以強暴，致吳怡萱
、鄭昌明受有傷害，並未記載被告係另具有傷害之故意而為傷害
之行為，難認檢察官對傷害部分已為起訴，雖檢察官起訴書「證
據並所犯法條」欄有援引刑法第二百七十七條第一項法條，然法
院並不受該起訴法條之拘束。原審法院審理結果，認被告並無準
強盜之犯行，因而維持第一審諭知該部分無罪之判決，駁回檢察
官之第二審上訴，於理由內敘明：「被告涉嫌傷害鄭昌明、吳怡
萱之犯罪事實，業據公訴人於原審當庭減縮起訴犯罪事實，即非
本院審理範圍」，誤認就傷害部分有起訴，但業經檢察官於第一
審審理中為減縮，而無庸審判，其立論固有未當，但檢察官實際
上並未對傷害部分為起訴，原審未予以審判，並無已受請求之事
項未予判決之違法。非常上訴意旨執此指摘，容有誤會，難認為
有理由，應予駁回。至原判決維持第一審關於準強盜無罪部分之
判決，駁回檢察官之第二審上訴，是否適法，非常上訴理由未予
指摘，本院自不能審究，併予敘明。
據上論結，應依刑事訴訟法第四百四十六條，判決如主文。
中    華    民    國  九十七  年    四    月  二十四  日
                      最高法院刑事第九庭
                          審判長法官  林  永  茂
                                法官  吳  昆  仁
                                法官  蘇  振  堂
                                法官  蕭  仰  歸
                                法官  何  菁  莪
      本件正本證明與原本無異
                                      書  記  官
中    華    民    國  九十七  年    四    月   三十   日
                                                Ａ


司法院資訊處製作；財團法人民間司法改革基金會備份。
